臺灣臺北地方法院民事判決　　　　　　　　100年度親字第1號
原　　　告　張偉龍
被　　　告　林瑋香
上列當事人間請求確認親子關係存在事件，本院於民國100年4月
19日言詞辯論終結，判決如下：
    主      文
確認原告與被告之被繼承人林文啟（男，民國○○年○月○日生，86
年2月4日亡，身分證統一編號：Ｚ000000000號）間之親子關係存
在。
訴訟費用由被告負擔。
    事實及理由
一、原告主張略以：原告之生母張阿呅與被告之被繼承人林文啟
    未婚懷孕，並生下原告，因不敢讓家人知道，便將原告登記
    為姐姐張彩雲（女，民國○○年○月○日出生，87年5月26日死
    亡）及姊夫江貞雄之肆子，並委託渠等代為照顧，扶養費用
    則由林文啟按月支付。原告與江貞雄、張彩雲間親子關係不
    存在之事實，雖經臺灣宜蘭地方法院以99年度親字第37 號
    判決確認在案，然原告與其生父林文啟之親子關係仍不明確
    ，相關戶籍登記亦需如實記載，有提起確認之訴之必要。茲
    因林文啟已於86年2月4日死亡，爰以林文啟之繼承人為被告
    ，求為判決確認原告與林文啟間親子關係存在等語。並聲明
    ：如主文所示。
二、被告則以：張阿呅於62年到64年間在被告家中幫傭，當時被
    告就讀高中，父母於64年離婚，被告母親就遠赴加拿大，被
    告父親林文啟生前從未提過家族成員有原告之事，雖訴外人
    林明哲認為其與原告是叔姪關係，但與被告無關。本件原告
    如果在起訴前私底下來找被告，被告會願意接受這個弟弟，
    但其透過訴訟，令被告無法接受等語置辯。並聲明：原告之
    訴駁回。
三、經查，原告主張之事實，業據提出臺灣宜蘭地方法院以99年
    度親字第37號判決書、照片十二禎、錄音帶譯文等件影本為
    証，並經證人江貞雄到庭證稱：「我是原告姨丈，我太太張
    彩雲是原告之阿姨，原告生母是張阿呅，生父是林文啟，林
    文啟每月都會寄錢到我太太郵局戶頭，作為原告之生活費用
    」、證人王順定證稱：「我是原告之姨丈，林文啟去張阿呅
    那邊吃飯都會叫我去，孩子生日或林文啟生日，大家都會聚
    在一起」、證人張秀英證稱：「原告生母張阿呅是我二姐，
    張彩雲是我大姐，當年張彩雲從羅東上來抱回原告時，有先
    到我那裡去探視，當時我也生老二，本來張阿呅生小孩沒有
    告訴我，但她去看我的時候說『這個小孩比我生的小』，我
    才知道阿呅有生小孩。以前的人比較沒有未婚生子，也怕大
    哥知道會打，怕家裡知道。林文啟每個月都有寄錢回去，每
    個月五千不夠，張阿呅回去都有另外拿錢給大姐，而且張阿
    呅很照顧我們姐妹。林文啟60歲生日，我們還在海霸王幫他
    慶生，大姐過世後，二姐跟我最親，什麼事都會跟我說。」
    、證人江文銘證稱：「我是原告的表哥，我小時候跟原告一
    起生活，我媽媽常常帶我跟原告一起去張阿呅家，跟原告父
    親林文啟一起吃飯，是專程帶原告去給林文啟看，因為他們
    沒有結婚，所以把原告託給我媽媽，而且戶籍登記為媽媽名
    下，我還有二個哥哥。」等語在卷（參本件100年2月22日筆
    錄）。復參酌證人林明哲證稱：林文啟是伊同父異母哥哥，
    林文啟過世當天，伊就接到被告母親自加拿大電話通知，第
    二天伊就自美國返回臺灣處理後事，林文啟生前未曾提到原
    告之事，伊願意配合進行血緣鑑定等情（參100年3月15日言
    詞辯論筆錄），及法務部調查局鑑定書記載：「張偉龍與林
    明哲一同於100年3月23日前來本局，採取2人口腔黏膜細胞
    ，鑑定二人間是否存在叔姪血緣關係，鑑定結果認為，非常
    有可能（機率99.9％）存在同父系血緣關係（含叔侄血緣關
    係）」等情，有法務部調查局100年4月6日調科肆字第
    10000123320號鑑定書在卷可稽，堪認原告主張林文啟為其
    生父之事實為真實。
四、按確認法律關係之訴，非原告有即受確認判決之法律上利益
    者，不得提起之，民事訴訟法第247 條第1 項前段定有明文
    。又非婚生子女曾經其生父撫育者，依民法第1065條第1項
    之規定，已經視為認領，而取得婚生子女之身分，如其身分
    為生父之繼承人所否認，而有提起確認身分之訴之必要，即
    非不得對於該繼承人提起，不因生父已死亡而受影響，最高
    法院70年台上字第4778號判決可資參照。經查原告自出生起
    即受林文啟撫育，依法視為認領，然當時原告戶籍登記為訴
    外人江貞雄、張彩雲之婚生子，致未為認領登記，殆至99年
    9月29日，原告與江貞雄、張彩雲間親子關係不存在之事實
    始經法院判決確認，原告回復非婚生子女身分，依前揭法條
    意旨，原告自幼受其生父林文啟撫育，即應視為認領，而取
    得婚生子之身分；然此為被告否認，則原告在法律上之身分
    地位仍屬不明，其提起本件訴訟，應認有即受確認判決之法
    律上利益。本件原告之生父既為林文啟，而林文啟已經死亡
    ，則原告以林文啟之繼承人林瑋香為被告，訴請確認其與林
    文啟間有親子關係存在，自屬於法有據，其訴應予准許。
五、結論：本件原告之訴為有理由。依民事訴訟法第78條判決如
    主文。
中    華    民    國   100    年    4     月    29    日
                     家事庭    法  官   徐麗瑩
以上正本係照原本作成
如對本判決上訴，須於判決送達後20日內向本院提出上訴狀
中    華    民    國   100    年    4     月    29    日
                                書記官  黃世昌